臺灣臺中地方法院刑事判決             100年度訴字第2876號
公  訴  人  臺灣臺中地方法院檢察署檢察官
被      告  劉忠政
上列被告因違反毒品危害防制條例案件，經檢察官提起公訴（10
0 年度毒偵字第2952號），被告於本院準備程序中就被訴事實為
有罪之陳述，經本院合議庭裁定由受命法官獨任依簡式審判程序
審理，判決如下：
    主    文
劉忠政施用第一級毒品，累犯，處有期徒刑壹年貳月。
    犯罪事實
一、劉忠政前於民國94年間因施用毒品案件，經本院裁定送觀察
    、勒戒後，經評定認無繼續施用毒品傾向，於94年5 月10日
    執行完畢釋放出所，且經臺灣臺中地方法院檢察署檢察官以
    94年度核退毒偵字第1 號為不起訴處分確定。又於前揭觀察
    、勒戒執行完畢釋放後5 年內之96年間，因施用毒品案件，
    先後經本院以96年度訴字第933 號、96年度易字第1762號各
    判處有期徒刑10月、4 月確定，上開2 案件因符合中華民國
    九十六年罪犯減刑條例規定，經本院以96年度聲減字第3746
    號裁定各減刑為有期徒刑5 月、2 月，合併應執行有期徒刑
    6 月確定，於96年12月20日易科罰金執行完畢。復於98年間
    ，因施用毒品案件，先後經本院以98年度訴字第861 號、98
    年度訴字第1342號各判處有期徒刑11月、10月確定，嗣經本
    院以98年度聲字第4442號裁定應執行有期徒刑1 年6 月確定
    ，於99年7 月27日縮短刑期假釋出監，假釋期間付保護管束
    ，惟於假釋期間又因再犯毒品危害防制條例案件，而經撤銷
    前開假釋後執行殘刑3 月6 日，於100 年4 月2 日縮刑期滿
    執行完畢。詎猶不知戒絕毒癮，明知海洛因係毒品危害防制
    條例第2 條第2 項第1 款所明定之第一級毒品，不得持有、
    施用，復基於施用第一級毒品海洛因之犯意，於100 年7 月
    12日下午1 時許，在臺中市○○○路某處建物地下2 樓之廁
    所內，以針筒注射之方式，施用第一級毒品海洛因1 次。嗣
    於100 年7 月13日下午1 時許，因為毒品調驗人口，為警通
    知其到場採驗尿液，並徵得其同意後，採集其尿液送驗，結
    果呈嗎啡陽性反應，而查知上情。
二、案經臺中市政府警察局豐原分局報告臺灣臺中地方法院檢察
    署檢察官偵查起訴。
    理    由
一、按除被告所犯為死刑、無期徒刑、最輕本刑為3 年以上有期
    徒刑之罪或高等法院管轄第一審案件者外，於法院行準備程
    序進行中，被告先就被訴事實為有罪之陳述時，審判長得告
    知被告簡式審判程序之旨，並聽取當事人、代理人、辯護人
    及輔佐人之意見後，裁定進行簡式審判程序；且受命法官行
    準備程序，與法院或審判長有同一之權限；又簡式審判程序
    之證據調查，不受刑事訴訟法第159 條第1 項、第161 條之
    2 、第161 條之3 、第163 條之1 及第164 條至第170 條規
    定之限制，刑事訴訟法第273 條之1 第1 項、第279 條第2
    項前段、第273條之2分別定有明文。被告劉忠政所為係犯死
    刑、無期徒刑、最輕本刑為3年以上有期徒刑以外之罪，其
    於準備程序中就被訴事實為有罪之陳述，經受命法官告知簡
    式審判程序之旨，並聽取公訴人、被告之意見後，本院合議
    庭認為適宜由受命法官獨任進行簡式審判程序，依刑事訴訟
    法第273條之1第1項規定，裁定由受命法官獨任進行審判程
    序，合先敘明。
二、上揭犯罪事實，業據被告劉忠政於本院審理時坦承不諱，且
    被告於100 年7 月13日下午13時許，為警徵得其同意後所採
    集之尿液，經送檢驗之結果，確呈嗎啡陽性反應，有勘察採
    證同意書、臺中市政府警察局豐原分局委託鑑驗尿液代號與
    真實姓名對照表及詮昕科技股份有限公司濫用藥物尿液檢驗
    報告各1 份附卷可稽，足認被告之自白，應與事實相符，堪
    予採信。本案事證明確，被告施用第一級毒品海洛因之犯行
    ，洵堪認定。
三、按施用第一級毒品為犯罪行為，毒品危害防制條例第10條定
    有處罰明文。故施用第一級毒品者，依前揭規定本應科以刑
    罰。惟基於刑事政策，對合於一定條件之施用者，則依同條
    例第20條、第23條之規定，施以觀察、勒戒及強制戒治之保
    安處分。現行毒品危害防制條例於92年7 月9 日修正公布，
    自93年1 月9 日施行，其中第20條、第23條將施用毒品之刑
    事處遇程式，區分為「初犯」及「5 年內再犯」、「5 年後
    再犯」。依其立法理由之說明：「初犯」，經觀察、勒戒或
    強制戒治後，應為不起訴處分或不付審理之裁定；經觀察、
    勒戒或強制戒治執行完畢釋放後，「5 年內再犯」者，因其
    再犯率甚高，原實施之觀察、勒戒及強制戒治既已無法收其
    實效，爰依法追訴或裁定交付審理。至於經觀察、勒戒或強
    制戒治執行完畢釋放後，「5 年後再犯」者，前所實施之觀
    察、勒戒或強制戒治已足以遮斷其施用毒品之毒癮，為期自
    新及協助其斷除毒癮，仍適用「初犯」規定，先經觀察、勒
    戒或強制戒治之程式。從而依修正後之規定，僅限於「初犯
    」及「5 年後再犯」二種情形，始應先經觀察、勒戒或強制
    戒治程式。倘被告於5 年內已再犯，經依法追訴處罰，縱其
    第3 次（或第3 次以上）再度施用毒品之時間，在初犯經觀
    察、勒戒或強制戒治執行完畢釋放5 年以後，已不合於「5
    年後再犯」之規定，且因已於「5 年內再犯」，顯見其再犯
    率甚高，原實施觀察、勒戒或強制戒治，已無法收其實效，
    即應依該條例第10條處罰（最高法院95年度第7 次刑事庭會
    議決議參照）。查被告前於94年間因施用毒品案件，經本院
    裁定送觀察、勒戒後，經評定認無繼續施用毒品傾向，於94
    年5 月10日執行完畢釋放出所，且經臺灣臺中地方法院檢察
    署檢察官以94年度核退毒偵字第1 號為不起訴處分確定。又
    於前揭觀察、勒戒執行完畢釋放後5 年內之96年間，因施用
    毒品案件，先後經本院以96年度訴字第933 號、96年度易字
    第1762號各判處有期徒刑10月、4 月確定，上開2 案件因符
    合中華民國九十六年罪犯減刑條例規定，經本院以96年度聲
    減字第3746 號 裁定各減刑為有期徒刑5 月、2 月，合併應
    執行有期徒刑6 月確定，於96年12月20日易科罰金執行完畢
    。復於98年間，因施用毒品案件，先後經本院以98年度訴字
    第861 號、98 年 度訴字第1342號各判處有期徒刑11月、10
    月確定，嗣經本院以98年度聲字第4442號裁定應執行有期徒
    刑1 年6 月確定，於99年7 月27日縮短刑期假釋出監，假釋
    期間付保護管束，惟於假釋期間又因再犯毒品危害防制條例
    案件，而經撤銷前開假釋後執行殘刑3 月6 日，於100 年4
    月2 日縮刑期滿執行完畢等情，有臺灣臺中地方法院檢察署
    刑案資料查註紀錄表、全國施用毒品案件紀錄表及臺灣高等
    法院被告前案紀錄表在卷可參。是被告既於觀察、勒戒執行
    完畢釋放後5 年內，再犯上開施用毒品罪，則其犯本案施用
    毒品犯行之時間，雖距前述觀察、勒戒執行完畢釋放後已逾
    5 年，揆諸首開說明，仍應依法論科。
四、按海洛因係毒品危害防制條例第2 條第2 項第1 款所稱之第
    一級毒品，核被告劉忠政所為，係犯毒品危害防制條例第10
    條第1 項之施用第一級毒品罪。其持有第一級毒品後進而施
    用，其持有之低度行為，應為施用之高度行為所吸收，不另
    論罪。又被告前於98年間，因施用毒品案件，先後經本院以
    98 年 度訴字第861 號、98年度訴字第1342號各判處有期徒
    刑11 月 、10月確定，嗣經本院以98年度聲字第4442號裁定
    應執行有期徒刑1 年6 月確定，於99年7 月27日縮短刑期假
    釋出監，假釋期間付保護管束，惟於假釋期間又因再犯毒品
    危害防制條例案件，而經撤銷前開假釋後執行殘刑3 月6 日
    ，於100 年4 月2 日縮刑期滿執行完畢乙節，有臺灣臺中地
    方法院檢察署刑案資料查註紀錄表及臺灣高等法院被告前案
    紀錄表在卷可考，其受徒刑執行完畢5 年內故意再犯本件有
    期徒刑以上之罪，係屬累犯，應依刑法第47條第1 項規定，
    加重其刑。另刑法第62條業已將自首之規定修正為得減輕其
    刑，其修法理由為：「自首之動機不一而足，有出於內心悔
    悟者，有由於情勢所迫者，亦有基於預期邀獲必減之寬典者
    。對於自首者，依現行規定一律必減其刑，不僅難於獲致公
    平，且有使犯人恃以犯罪之虞。在過失犯罪，行為人為獲減
    刑判決，急往自首，而坐令損害擴展之情形，亦偶有所見。
    是必減主義，在實務上難以因應各種不同動機之自首案例。
    惟得減主義，既可委由裁判者視具體情況決定減輕其刑與否
    ，運用上較富彈性，真誠悔悟者可得減刑自新之機，而狡黠
    陰暴之徒亦無所遁飾，可符公平之旨，宜予採用。」，本件
    被告於100 年7 月13日下午1 時許，因為毒品調驗人口，為
    警通知至豐原派出所採驗尿液時，向員警坦承前揭施用海洛
    因犯行等情，有員警職務報告及被告警詢筆錄各1 份在卷可
    憑，然被告既於100 年4 月2 日甫因施用毒品案件執行完畢
    出監，依毒品危害防制條例25條第2 項規定，員警本即得通
    知其於指定時間到場採驗尿液，則被告縱可認係自首，亦係
    迫於當時之情勢，始坦白犯行，非具主動戒除毒癮之真誠悔
    悟，依前揭修法理由，爰不適用自首規定減輕其刑，附此敘
    明。爰審酌被告於經觀察、勒戒及徒刑執行後，仍未能戒絕
    其毒癮而再次施用毒品，足證前開保安處分措施已難矯治其
    惡性，惟念其於犯罪後坦承犯行及所犯為自戕行為等一切情
    狀，量處如主文所示之刑，以示懲儆。
據上論斷，應依刑事訴訟法第273 條之1 第1 項、第299 條第1
項前段，毒品危害防制條例第10條第1 項，刑法第11條前段、第
47 條 第1 項，判決如主文。
本案經檢察官周佩瑩到庭執行職務。
中    華    民    國   100    年    11    月    29    日
                  刑事第十七庭  法  官  劉惠娟
以上正本證明與原本無異。
如不服本判決應於收受送達後10日內向本院提出上訴書狀，並應
敘述具體理由；其未敘述上訴理由者，應於上訴期間屆滿後20日
內向本院補提理由書（均須按他造當事人之人數附繕本）「切勿
逕送上級法院」。
                                書記官  林世佳
中    華    民    國   100    年    11    月    29    日
附錄本案論罪法條：
毒品危害防制條例第10條第1項：
施用第一級毒品者，處6月以上5年以下有期徒刑